---
title: "Saccharome - gráfico de barras por táxons"
output:
  html_notebook: default
  html_document: default
  pdf_document: default
---

Fazer o gráfico de barras dos diferencialmente abundantes, e depois marcar se é ou não diferencialmente abundante (DESeq2) no Xara por programa!

## 1. Importando a matriz de gêneros

Primeiro, transferindo o diretório para o Saccharome, e depois importando a matriz de gêneros:

```{r Matriz de gêneros, echo=TRUE, message=FALSE, warning=FALSE}
require(ggplot2)
require(reshape2)
require(RColorBrewer)

setwd('/work/rcsilva/projects/saccharome-wgs/')
kraken_L6_mat <- read.delim(file = '../../analises/2019-04-29_kraken_all_official/summarized/parsed.bacteria.fungi.archaea_L6.txt',
                            stringsAsFactors = F,
                            sep = '\t')

## Veja a matriz importada
# head(kraken_L6_mat)

## Substituir tudo antes de gênero
kraken_L6_mat$OTU.ID <- gsub(pattern = ".*g__",
                             replacement = '',
                             perl = TRUE,
                             x = kraken_L6_mat$OTU.ID)

## Remover gêneros sem classificação
kraken_genus <- subset(x = kraken_L6_mat,
                       OTU.ID != '')
```

# 2. Manipulando matrizes do Kraken e Kaiju

Agora, importando a matriz de saída do Kraken e do Kaiju:

```{r Importando tabelas DESeq2 do Kraken e Kaiju, message=FALSE, warning=FALSE}
kraken_deseq2_mat <- read.delim(file = '../../analises/2019-05-03_taxonomy_deseq2/rnaseq_kraken_default.csv',
                                sep = ',',
                                stringsAsFactors = FALSE)

## Ver a matriz importada:
# head(kraken_deseq2_mat)

## Filtrando significativos
kraken_ds2_sig <- subset(kraken_deseq2_mat, FDR < 0.05)
kraken_ds2_sig$OTU.ID <- gsub(pattern = "_",
                              replacement = ' ',
                              x = kraken_ds2_sig$OTU.ID)

## Importando a matriz do Kaiju
kaiju_deseq2_mat <- read.delim(file = '../../analises/2019-05-03_taxonomy_deseq2/rnaseq_kaiju_default.csv',
                                sep = ',',
                                stringsAsFactors = FALSE)

## Filtrando significativos
kaiju_ds2_sig <- subset(kaiju_deseq2_mat, FDR < 0.05)

## Da matriz original, manter somente os gêneros DA por um ou outro método
kraken_sig_counts <- subset(kraken_genus,
                            OTU.ID %in% kraken_ds2_sig$OTU.ID |
                              OTU.ID %in% kaiju_ds2_sig$OTU.ID |
                              OTU.ID == "Bradyrhizobium" |
                              OTU.ID == "Azospirillum" |
                              OTU.ID == "Bacillus")

## Inserindo as médias, normalizando pra log2
kraken_counts_taxplot <- as.data.frame(kraken_sig_counts[,1])
kraken_counts_taxplot$CRZ <- log2(rowMeans(x = kraken_sig_counts[,c(2,3,4)]))
kraken_counts_taxplot$ORZ <- log2(rowMeans(x = kraken_sig_counts[,c(5,6,7)]))
colnames(kraken_counts_taxplot)[1] <- "Genus"
```

# 3. Gerando a figura no ggplot2

A partir das tabelas formatadas acima, podemos montar a figura (sem DA, montado no Xara):

```{r Reformulando a tabela, message = TRUE, echo=TRUE}
## Reconstroi no formato longo
rsp.kraken_counts <- melt(kraken_counts_taxplot, id=c("Genus"))
colnames(rsp.kraken_counts)[2] <- "Ambiente"

## Finalmente, o gráfico!
ggplot(rsp.kraken_counts) +
  geom_bar(aes(x = Genus, y = value, fill = Ambiente),
           stat="identity",
           width = 0.7,
           position = "dodge") +
  # scale_fill_brewer(palette = "RdGn") +
  scale_fill_manual(values=c("red", "darkgreen")) +
  coord_flip() +
  labs(x = "Gênero",
       y = "Log2 da contagem") +
  theme_minimal()

# The end!
```
