---
title: "novas-metas.md"
author: "bioinfolab"
date: "8/20/2019"
output:
  html_document: default
  pdf_document: default
---

```{r setup, include=FALSE}
knitr::opts_chunk$set(echo = TRUE)
```

# Saccharome: ecologia numérica e correlação com solo

[toc]

Gerar novas análises baseados no estudo dos tomateiros, tentando associar os parâmetros baseados em 16S/ITS/WGS em resposta aos fatores ambientais, e/ou tratamento.

```{r Pré-processamento dos dados}
## Evocando bibliotecas
library(vegan)
library(sciplot)
library(labdsv)
library(dplyr)

## Diretório
setwd("/work/rcsilva/projects/saccharome-wgs/")

## Leitura das matrizes de entrada

#### Taxonomias
table_kraken <- read.delim(file = "./analises/2019-04-29_kraken_all_official/tabletax.noplants.txt")

colnames(table_kraken)[1] <- "OTU_ID"

table_16S <- read.delim(file = "../saccharome-16s-rizo/analises/outputs/P01_A01_zotus_work_in_R/output/L1_OTUs.txt",
                        stringsAsFactors = F)

table_ITS <- read.delim(file = "../saccharome-its-rizo/analises/E14_work_in_R/P01_A01_work_in_R/output/L1_OTUs.txt",
                        stringsAsFactors = F)

#### Parâmetros de solo (dgpinheiro)
load("/data/rcsilva/projects/saccharome-wgs/dados/RData/soil.dgpinheiro.RData")

#### Solo: somente os dados da amostragem
soil.df.rhizo <- soil.df[,-c(3,4,5,9,10,11)]

#### Nomes de colunas idênticos às amostras
colnames(soil.df.rhizo)[3:8] <- c(
   "CRZ2", "CRZ3", "CRZ4",
   "ORZ2", "ORZ3", "ORZ4"
)

#### Variáveis de amostras
samps <- c("CRZ2", "CRZ3", "CRZ4",
           "ORZ2", "ORZ3", "ORZ4")

#### Orgânico e convencional
samps.c <- c("CRZ2", "CRZ3", "CRZ4")
samps.o <- c("ORZ2", "ORZ3", "ORZ4")

#### Backup da matriz de rizo original
sr_bkp <- soil.df.rhizo

```

## Pré-processamento: declaração de funções

Funções pré-feitas pelo professor para aplicação em batelada.

```{r Funções dgpinheiro}
# Funções de teste de hipótese (dgpinheiro)

## dgpinheiro:
# x - parâmetro obrigatória para a função que será passada para
# o método apply receberá a linha neste caso
# os demais parâmetros servem para indicar os nomes das amostras 
# (orgânicas [a] e convencionais [b]), respectivamente, neste caso

## Shapiro test
## o p-valor do teste de Shapiro

s.test.pvalue <- function (x,a) {
  if (sd(x[a])==0) {
    x[a] <- sapply(x[a], function(w) { 
      return( w + runif(1,min=0,max=1e-10) ) } ) 
  }
  return (shapiro.test(as.numeric(x[a]))$p.value)
}

## Teste t
## Retorna o p-valor do teste t.
t.test.pvalue <- function (x,a,b) { 
  var.equal=TRUE
  if (var.test(as.numeric(x[a]),
               as.numeric(x[b]),
               alternative="two.sided")$p.value < 0.05) {
    var.equal=FALSE
  }
  return( t.test(as.numeric(x[a]),as.numeric(x[b]),var.equal=var.equal)$p.value );
}

## Teste de wilcox
## Retorna o p-valor do teste de Wilcoxon
w.test.pvalue <- function (x,a,b) { 
  return( wilcox.test(as.numeric(x[a]),as.numeric(x[b]))$p.value );
}

## Teste de Kolmogorov-Smirnov
## Testa e retorna o p-valor do teste KS
k.test.pvalue <- function (x,a) {
  return ( ks.test(as.numeric(x[a]), "pnorm", mean(as.numeric(x[a])), sd(as.numeric(x[a])))$p.value )
}

## Seleção de teste
## A partir do modelo, seleciona um dos testes acima
test.selection <- function(x,p = 0.05) {
  if ((x[1] >= p) && (x[2] >= p) && (x[3] >= p) && x[4] >= p) {
    return('t.test')
  } else {
    return('w.test')
  }
}

# SEM: standard error
sem <- function(x) {
  return( sd(x)/sqrt(length(x)) )
}


```

Com as matrizes prontas, a meta agora é:

1. Calcular quais parâmetros de solo são variáveis;
2. Correlacionar (PCA) as variáveis com os descritores do solo;
3. Correlacionar os dados (CCA) com as variáveis de solo.

## 1. Quais parâmetros do solo são diferentes em média para os pontos do estudo?

Primeiro, vamos testar a normalidade de cada um dos descritores.

### A. Adição de estatísticas descritivas

Vamos adicionar alguns valores que serão úteis depois no cálculo em batelada das informações interessantes ao estudo.

```{r Estatísticas descritivas}
## Adição das médias
soil.df.rhizo$mean.o <- apply(soil.df.rhizo[, samps.o], 1, mean)
soil.df.rhizo$mean.c <- apply(soil.df.rhizo[, samps.c], 1, mean)

## Desvio padrão
soil.df.rhizo$sd.o <- apply(soil.df.rhizo[,samps.o], 1, sd)
soil.df.rhizo$sd.c <- apply(soil.df.rhizo[,samps.c], 1, sd)

## Erro padrão
soil.df.rhizo$se.o <- apply(soil.df.rhizo[,samps.o],1,sem)
soil.df.rhizo$se.c <- apply(soil.df.rhizo[,samps.c],1,sem)

## TBC: Intervalos de confiança de 95%
soil.df.rhizo$ci.low.o <-  apply(soil.df.rhizo[,c("mean.o","se.o")],1, function(x) {return(x[[1]]-qnorm(0.975)*x[[2]])} )
soil.df.rhizo$ci.high.o <- apply(soil.df.rhizo[,c("mean.o","se.o")],1, function(x) {return(x[[1]]+qnorm(0.975)*x[[2]])} )
soil.df.rhizo$ci.low.c <-  apply(soil.df.rhizo[,c("mean.c","se.c")],1, function(x) {return(x[[1]]-qnorm(0.975)*x[[2]])} )
soil.df.rhizo$ci.high.c <- apply(soil.df.rhizo[,c("mean.c","se.c")],1, function(x) {return(x[[1]]+qnorm(0.975)*x[[2]])} )
```

### B. P-valores dos testes mais comuns

```{r Teste de Normalidade: Shapiro-Wilk}
## Para 01 variável (pH, todas as amostras)
shapiro.test(as.numeric(soil.df.rhizo[1,-c(1,2)]))

## Testes de médias

### Teste T e W para todos
soil.df.rhizo$t.test <- apply(soil.df.rhizo[, samps], 1, t.test.pvalue, samps.o, samps.c)
soil.df.rhizo$w.test <- apply(soil.df.rhizo[, samps], 1, w.test.pvalue, samps.o, samps.c)

### Teste de Shapiro para todos
soil.df.rhizo$s.test.o <- apply(soil.df.rhizo[, samps], 1, s.test.pvalue, samps.o)
soil.df.rhizo$s.test.c <- apply(soil.df.rhizo[, samps], 1, s.test.pvalue, samps.c)

### Teste de KS para todos
soil.df.rhizo$k.test.o <- apply(soil.df.rhizo[, samps], 1, k.test.pvalue, samps.o)
soil.df.rhizo$k.test.c <- apply(soil.df.rhizo[, samps], 1, k.test.pvalue, samps.c)

### A partir dos resultados, escolhe o teste de médias
soil.df.rhizo$test.selected <- 
  apply(soil.df.rhizo[,c('s.test.o','s.test.c','k.test.o','k.test.c')], 1, test.selection )

soil.df.rhizo[['p.value.selected']] <- 
  apply(soil.df.rhizo[,c('w.test','t.test','test.selected')], 1, function(x) {
    return(x[x['test.selected']]) } 
    )
```

Assim, para os pontos 02, 03 e 04, os resultados ficam piores que considerando todos os pontos, então vamos manter a análise de todos os pontos como diferença de solo:

```{r Matriz de Solo}
## Exemplo da matriz
head(soil.df.test)
```


## 2. Espécie indicadora (IndVal) por matriz (16S, ITS, WGS)

O valor de espécie indicadora (IndVal) é calculado a partir do produto da especificidade de uma espécie a um grupo, comparando com a média através de grupos.

Citando Dave Roberts, o autor do pacote **labdsv** também usado para o cálculo do Indval: 

- _"The indval approach looks for species that are both necessary and sufficient, i.e. if you find that species you should be in that type, and if you are in that type you should find that species"._

```{r Espécie indicadora: ITS}

### Matriz de exemplo
head(table_ITS)

### Grupos para amostras
sample_groups <- c(1,1,1,
                   2,2,2)

### Puxa as espécies indicadoras por grupos
## Para essa matriz, os nomes das espécies devem ser os nomes das linhas

# Backup
table_ITS_bkp <- table_ITS

# Espécies como nomes de linhas
row.names(table_ITS) <- table_ITS[,1]

# Remove a coluna de espécies
table_ITS <- table_ITS[,-1]

# Calcula o IndVal
# Quebra a máquina!
# indval_ITS <- indval(x = table_ITS,
                     # clustering = sample_groups)

## Estilo Marcos
ttITS <- t(table_ITS)

## Gera as indicadoras
ITS_IndVal <- indval(ttITS, sample_groups, numitr = 1000)

## Corrige os p-valores
ITS_IndVal$padj <- p.adjust(ITS_IndVal$pval)

# Quantos são menors que 0.05?
sum(ITS_IndVal$padj < 0.05)
sum(ITS_IndVal$pval < 0.05)
```

E então para 16S...

```{r Espécie indicadora: 16S}

### Matriz de exemplo
head(table_16S)

### Puxa as espécies indicadoras por grupos
## Para essa matriz, os nomes das espécies devem ser os nomes das linhas

# Backup
table_16S_bkp <- table_16S

# Espécies como nomes de linhas
row.names(table_16S) <- table_16S[,1]

# Remove a coluna de espécies
table_16S <- table_16S[,-1]

## Estilo Marcos
tt16S <- t(table_16S)

## Gera as indicadoras
M16S_IndVal <- indval(tt16S, sample_groups, numitr = 1000)

## Corrige os p-valores
M16S_IndVal$padj <- p.adjust(M16S_IndVal$pval,
                             method = "fdr")

# Quantos são menors que 0.05?
sum(M16S_IndVal$padj < 0.05)
sum(M16S_IndVal$pval < 0.05)

## Filtrar aqueles com dois zeros
table_16S$S23 <- apply(table_16S[,c(2,3)], 1, function(x) all(x==0))
table_16S$S24 <- apply(table_16S[,c(2,4)], 1, function(x) all(x==0))
table_16S$S25 <- apply(table_16S[,c(2,5)], 1, function(x) all(x==0))
table_16S$S26 <- apply(table_16S[,c(2,6)], 1, function(x) all(x==0))
table_16S$S34 <- apply(table_16S[,c(3,4)], 1, function(x) all(x==0))
table_16S$S35 <- apply(table_16S[,c(3,5)], 1, function(x) all(x==0))
table_16S$S36 <- apply(table_16S[,c(3,6)], 1, function(x) all(x==0))
table_16S$S45 <- apply(table_16S[,c(4,5)], 1, function(x) all(x==0))
table_16S$S46 <- apply(table_16S[,c(4,6)], 1, function(x) all(x==0))
table_16S$S56 <- apply(table_16S[,c(5,6)], 1, function(x) all(x==0))

filtered_table_16S <- subset(table_16S, ! S23)
filtered_table_16S <- subset(filtered_table_16S, ! S24)
filtered_table_16S <- subset(filtered_table_16S, ! S25)
filtered_table_16S <- subset(filtered_table_16S, ! S26)
filtered_table_16S <- subset(filtered_table_16S, ! S34)
filtered_table_16S <- subset(filtered_table_16S, ! S35)
filtered_table_16S <- subset(filtered_table_16S, ! S36)
filtered_table_16S <- subset(filtered_table_16S, ! S45)
filtered_table_16S <- subset(filtered_table_16S, ! S46)
filtered_table_16S <- subset(filtered_table_16S, ! S56)

## Mantem somente as colunas 1,6
filtered_table_16S <- filtered_table_16S[,c(1:6)]

## Estilo Marcos
tfiltered_table_16S <- t(filtered_table_16S)

## Gera as indicadoras
M16S_f_IndVal <- indval(tfiltered_table_16S, sample_groups, numitr = 1000)

## Corrige os p-valores
M16S_f_IndVal$padj <- p.adjust(M16S_f_IndVal$pval, method = "fdr")

# Quantos são menors que 0.05?
sum(M16S_f_IndVal$padj < 0.05)
sum(M16S_f_IndVal$pval < 0.05)
```

Também, nenhum valor de espécie indicadora.
Vamos tentar para o WGS!

```{r Espécie indicadora: WGS}
# Primeiro, ajustar os nomes de colunas
colnames(table_kraken)[1] <- "Taxa"

# Remover o taxonomy
table_kraken_bkp <- table_kraken
table_kraken <- table_kraken[,-8]

# Colocar ID como nome de linha
row.names(table_kraken) <- table_kraken[,1]

# Remove a coluna 1
table_kraken <- table_kraken[,-1]

## Estilo Marcos
ttKRK <- t(table_kraken)

## Gera as indicadoras
WGS_IndVal <- indval(ttKRK, sample_groups, numitr = 1000)

## Corrige os p-valores
WGS_IndVal$padj <- p.adjust(WGS_IndVal$pval)

# Quantos são menors que 0.05?
sum(WGS_IndVal$padj < 0.05)
sum(WGS_IndVal$pval < 0.05)
```

## 3. Espécie indicadora para matriz filtrada a nível de gênero

Testa os valores colapsados de matriz taxonômica.

```{r 16S com táxon sem zOTUS}

## Leitura da matriz
M16_OTU <- read.delim(file =                        "/work/rcsilva/projects/saccharome-16s-rizo/analises/output_indval/otu_table.txt",
                        stringsAsFactors = F)

# Colocar ID como nome de linha
row.names(M16_OTU) <- M16_OTU[,1]

# Remove a coluna 1
M16_OTU <- M16_OTU[,-1]

## Estilo Marcos - tabela transposta
tM16_OTU <- t(M16_OTU)

## Gera as indicadoras
M16_OTU_IndVal <- indval(tM16_OTU, sample_groups, numitr = 1000)

## Corrige os p-valores
M16_OTU_IndVal$padj <- p.adjust(M16_OTU_IndVal$pval)

M16_OTU_IndVal_ready <- data.frame(
  "Rel.Freq." = M16_OTU_IndVal$relfrq,
  "Rel. Abund." = M16_OTU_IndVal$relabu,
  "p-value" = M16_OTU_IndVal$pval,
  "p.adjusted" = M16_OTU_IndVal$padj
)

# Quantos são menors que 0.05?
sum(M16_OTU_IndVal$padj < 0.05)
sum(M16_OTU_IndVal$pval < 0.05)
```

E com os gêneros?

```{r matriz colapsada de gênero (16s)}

# Gênero
M16_OTU_genus <- read.delim(file =                        "/work/rcsilva/projects/saccharome-16s-rizo/analises/output_indval/otu_genus_table.txt",
                        stringsAsFactors = F)

# Colocar ID como nome de linha
row.names(M16_OTU_genus) <- M16_OTU_genus[,1]

# Remove a coluna 1
M16_OTU_genus <- M16_OTU_genus[,-1]

## Estilo Marcos - tabela transposta
tM16_OTU_genus <- t(M16_OTU_genus)

## Gera as indicadoras
M16_genus_OTU_IndVal <- indval(tM16_OTU_genus, sample_groups, numitr = 1000)

## Corrige os p-valores
M16_genus_OTU_IndVal$padj <- p.adjust(M16_genus_OTU_IndVal$pval)

# Quantos são menors que 0.05?
sum(M16_OTU_IndVal$padj < 0.05)
sum(M16_OTU_IndVal$pval < 0.05)
```
